臺灣苗栗地方法院民事簡易判決　　　　100年度苗簡字第411號
原　　　告　新安東京海上產物保險股份有限公司
法定代理人　黃文成
訴訟代理人　張莉貞
　　　　　　陳賢哲
被　　　告　羅柏盛
上列當事人間請求侵權行為損害賠償事件，本院於民國100 年10
月27日言詞辯論終結，判決如下：
    主  文
被告應給付原告新臺幣伍萬壹仟壹佰壹拾柒元，及自民國一百年
十月十三日起至清償日止，按年息百分之五計算之利息。
原告其餘之訴駁回。
訴訟費用由被告負擔百分之四十九，餘由原告負擔。
本判決第一項得假執行。
原告其餘假執行之聲請駁回。
    事實及理由
一、本件被告經合法通知，未於言詞辯論期日到場，核無民事訴
    訟法第386 條所列各款情形，爰依原告之聲請，由其一造辯
    論而為判決。
二、原告起訴主張：訴外人詹德鈞駕駛由原告所承保之車號8928
    -HM 號自小客車（下稱系爭車輛），於民國98年3 月29日22
    時許，沿台68線東向西行駛，行經台68線12.5公里處時，適
    被告酒後駕駛車牌號碼Q9-1423 號自小客車，未保持行車安
    全距離，而自後追撞系爭車輛，致系爭車輛受損，嗣經送廠
    修復後，原告已給付被保險人必要修復費用共計新臺幣（下
    同）105,000 元（含工資45,130元、零件59,870元），原告
    依保險法第53條取得代位求償權，爰依民法第184 條第1 項
    前段、第196 條及第191 條之2 之規定，訴請被告負損害賠
    償責任，並聲明：(1)被告應給付原告105,000 元及自起訴狀
    繕本送達翌日起至清償日止，按年息百分之5 計算之利息；
    (2)願供擔保請准宣告假執行。
三、被告則未於言詞辯論期日到場，亦未提出書狀作何聲明或陳
    述。
四、經查，原告主張訴外人詹德鈞駕駛由原告所承保之系爭車輛
    ，於98年3 月29日22時許，沿台68線東向西行駛，行經台68
    線12.5公里處時，適被告酒後駕駛車牌號碼Q9-1423 號自小
    客車，未保持行車安全距離，而自後追撞原告承保之系爭車
    輛，致系爭車輛受損，嗣經送廠修復後，原告已給付被保險
    人必要修復費用共計105,000 元（含工資45,130元、零件59
    ,870元）之事實，業據提出行車執照、駕駛執照、汽車受損
    照片、修復費用估價單及統一發票、汽車險賠款同意書、維
    修明細表等件為據，並有本院依職權向新竹縣政府警察局竹
    東分局調閱之調查筆錄、道路交通事故現場圖等在卷可稽。
    被告經本院合法通知後，既未於言詞辯論期日到場爭執，復
    未提出書狀答辯以供本院斟酌，本院審酌原告所提證據，堪
    認其主張為真實。
五、按汽車、機車或其他非依軌道行駛之動力車輛，在使用中加
    損害於他人者，駕駛人應賠償因此所生之損害，民法第191
    條之2 前段定有明文。本件被告於前揭時地駕駛自小客車，
    因酒後駕車且未保持安全距離，撞及原告所承保之系爭車輛
    ，致系爭車輛受有損害，依前開規定，自應就系爭車輛之損
    害負損害賠償之責。
六、次按不法毀損他人之物者，被害人得請求賠償其物因毀損所
    減少之價額，民法第196 條定有明文。又請求賠償物被毀損
    所減少之價值，得以修復費用為估定標準，但以必要者為限
    ，例如修理材料費以新品換舊品應予折舊（參照最高法院77
    年第9 次民事庭會議決議）。本件原告所承保之系爭車輛，
    因前述事故受損經送修，計支出修理費共105,000 元，其中
    工資為45,130元，零件費為59,870元，業據原告提出裕新汽
    車竹北廠維修明細表為證（詳卷第77-79 頁），自堪採信。
    又系爭車輛出廠年份係西元2004年1 月（即民國93年1 月，
    未載日以15日計），有汽車行車執照在卷可稽（詳卷第7 頁
    ），至事故發生即受損之98年3 月29日止，已使用5 年2 月
    又14日，依上開說明，以新品換舊品而更換之零件，即應予
    折舊，而依行政院（79）財字第0670號、台（45）財字第
    1480號令所頒之「固定資產耐用年數表」及「固定資產折舊
    率表」之規定，系爭車輛之耐用年限為5 年，再依財政部（
    58）如財稅發字第1083號發佈之固定資產折舊採定率遞減法
    之計算方法，其每年應折舊1000分之369 ，採用定率遞減法
    計算折舊者，其最後1 年之折舊額，加歷年折舊累計額，其
    總和不得超過該資產成本原額之10分之9 ，故逾耐用年數之
    自小客車仍有相當於新品資產成本100 分之10之殘值。本件
    系爭車輛既已逾耐用年數，其修理之零件部分費用59,870元
    ，扣除折舊額後，僅能就其中10分之1 之殘值即5,987 元認
    為係必要之零件修復費用，並加計工資部分為45,130元，合
    計必要之修復費用為51,117元。故原告主張之車輛修復費用
    ，在此範圍內，係屬必要之修復費用，逾此範圍，即非可採
    。
七、再按，被保險人因保險人應負保險責任之損失發生，而對第
    三人有損害賠償請求權者，保險人得於給付保險金後代位行
    使被保險人對於第三人之請求權，保險法第53條第1 項前段
    定有明文。又此項法定代位權之行使，有債權移轉之效果，
    故於保險人給付賠償金額後，被保險人對於第三人之請求權
    即移轉於保險人，最高法院著有69年度台上字第923 號判決
    足資參照。經查，原告業已依保險契約之約定賠付系爭車輛
    修理費用等情，已如上述，揆諸前開說明，其自得代位行使
    被保險人對被告之損害賠償請求權。惟按損害賠償祗應填補
    被害人實際損害，保險人代位被害人請求損害賠償時，依保
    險法第53條第1 項規定，如其損害額超過或等於保險人已給
    付之賠償金額，固得就其賠償之範圍，代位請求賠償，如其
    損害額小於保險已給付之賠償金額，則保險人所得代位請求
    者，應祗以該損害額為限，此有最高法院65年台上字第2908
    號判例意旨可資參照。查本件系爭車輛之必要修復費用為51
    ,117元，則依前揭說明，原告所得代位被保險人向被告請求
    之損害額，亦應以51,117元為限。
八、從而，原告依侵權行為及保險代位之法律關係，訴請被告給
    付51,117元，及自起訴狀繕本送達翌日即100 年10月13日起
    至清償日止，按年息百分之5 計算之利息，於法自屬有據，
    應予准許。其逾此部分之請求，即屬無據，應予駁回。
九、本件原告勝訴部份，乃適用簡易訴訟程序而為被告敗訴之判
    決，應依民事訴訟法第389 條第1 項第3 款之規定，依職權
    宣告假執行。此部分原告雖陳明願供擔保聲請宣告假執行，
    然其聲請僅係促使法院為職權之發動，爰不另為假執行准駁
    之諭知。至原告敗訴部分，其假執行之聲請失所附麗，應予
    駁回。
十、訴訟費用負擔之依據：民事訴訟法第79條。
中    華    民    國   100    年    11    月    10    日
                  苗栗簡易庭法  官  顏苾涵
以上正本係照原本作成
如對本判決上訴，須於判決送達後20日內向本院提出上訴狀。
中    華    民    國   100    年    11    月    10    日
                            書記官  張宏賓